臺灣高等法院民事判決  
108年度家上字第342號
上  訴  人  Ａ０１ 
訴訟代理人  呂秋𧽚律師           
複  代理人  張子特律師                   
被  上訴人  Ａ０２  
訴訟代理人  陳恩民律師
複  代理人  許育齊律師
訴訟代理人  魏翠亭律師
            李文中律師
            林姿伶律師
上列當事人間請求離婚事件，上訴人對於中華民國108年8月22日
臺灣新竹地方法院第一審判決（108年度婚字第42號）提起上訴
，並為反請求；被上訴人並為追加請求，本院於110年9月7日言
詞辯論終結，判決如下：
    主  文
上訴駁回。
對於兩造所生未成年子女甲○○（女、民國00年0月00日生、身分
證統一編號：Z000000000）、乙○○（女、民國00年00月00日生、
身分證統一編號：Z000000000）、丙○○（女、民國00年0月00日
生、身分證統一編號：Z000000000）權利義務之行使或負擔，均
由上訴人單獨任之。
被上訴人自前開第二項確定之日起至未成年子女甲○○、乙○○、丙
○○分別成年時止，應按月於每月五日前，給付上訴人關於未成年
子女甲○○、乙○○、丙○○之扶養費每人各新臺幣壹萬柒仟元。如遲
誤一期，其後六個月之期間喪失期限利益。
被上訴人得依附表所示方式與未成年子女甲○○、乙○○、丙○○會面
交往。
上訴人之反請求駁回。
第二審訴訟費用（含追加請求及反請求部分）由上訴人負擔。
    事實及理由
甲、程序方面
    按數家事訴訟事件，或家事訴訟事件及家事非訟事件請求之
    基礎事實相牽連者，得於第一審或第二審言詞辯論終結前為
    請求之變更、追加或為反請求，此觀家事事件法第41條第1
    項、第2項規定甚明。本件被上訴人依民法第1052條第1項第
    2款、第2項規定，訴請准予兩造離婚，經原審為上訴人敗訴
    之判決，上訴人不服提起上訴，嗣於本院審理中依民法第10
    55條第1項規定，追加請求酌定對於未成年子女甲○○（女、
    民國00年0月00日生）、乙○○（女、00年00月00日生）、丙○
    ○（女、00年0月00日生，下合稱甲○○等3人）權利義務之行
    使負擔，均由被上訴人單獨任之；上訴人另依民法第1089條
    之1規定，反請求對於甲○○等3人權利義務之行使負擔，於兩
    造回復共同生活前，均由上訴人單獨任之，該追加請求及反
    請求與本訴離婚之基礎事實相牽連，依上開規定，均應予准
    許。
乙、實體方面
一、被上訴人主張：兩造於91年1月4日結婚，詎上訴人於107年5
    月間藉口出差偕訴外人周○華外宿5天，伊乃對上訴人及周○
    華提出刑事告訴及民事損害賠償訴訟，上訴人自承與周○華
    合意性交，並書立自白書（下稱系爭自白書），兩造婚姻已
    難再維持。爰依民法第1052條第1項第2款、第2項規定，請
    求擇一判准兩造離婚（原審為上訴人敗訴之判決，上訴人不
    服，提起上訴，並為反請求；被上訴人並為訴之追加，均如
    前述）。答辯聲明：上訴及反請求均駁回。又甲○○等3人花
    費幾乎全由伊負擔，甲○○前與上訴人相處壓力過大，上訴人
    四處宣傳其自殺、強制將其送往臺大醫院新竹分院精神科住
    院，更未協力伊與子女之會面交往，顯非善意父母，爰追加
    請求聲明：對於甲○○等3人權利義務之行使負擔，均由被上
    訴人單獨任之。
二、上訴人則以：伊對周○華確實心生好感而深感愧疚，始簽署
    系爭自白書，被上訴人所提刑事通姦告訴，業經不起訴處分
    ，被上訴人亦未舉證伊與周○華外宿5天。縱伊與周○華有合
    意性交，被上訴人於知悉後之107年6月26日對伊求婚，即為
    宥恕之表示，依民法第1053條規定，不得再訴請離婚。另兩
    造同住迄107年11月26日，期間多次共同出遊，婚姻並無難
    以挽回之破綻。被上訴人私自在伊車內裝設衛星定位追蹤器
    ，記錄車內聲音及行車軌跡，以非法方式取得錄音，不具證
    據能力，且侵害伊之隱私權，縱認兩造婚姻已生破綻，被上
    訴人可責性亦較高等語，資為抗辯。上訴聲明：㈠原判決廢
    棄。㈡被上訴人在第一審之訴駁回。又兩造自107年11月26日
    即分居迄今，被上訴人未給付任何子女扶養費用，甲○○等3
    人自出生即由伊主要照顧，彼此依附及信賴關係緊密，家庭
    支持系統完善，更有相當程度之計畫，爰依民法第1089條之
    1規定，反請求聲明：對於未成年子女甲○○等3人權利義務之
    行使負擔，於兩造回復共同生活前，均由上訴人單獨任之。
    答辯聲明：被上訴人追加之請求駁回。　　
三、查兩造於91年1月4日結婚，育有未成年子女甲○○等3人，婚
    姻關係尚存續中，有戶籍資料及謄本可稽（見原審卷141、1
    42、287至291頁、本院卷㈠385頁），且為兩造所不爭執（見
    本院卷㈠129頁）。被上訴人主張上訴人與周○華有合意性交
    ，且兩造間已有難以維持婚姻之重大事由，請求准與上訴人
    離婚等語，為上訴人所否認，並以前揭情詞置辯，被上訴人
    追加請求酌定甲○○等3人親權之行使；上訴人反請求兩造回
    復共同生活前，酌定甲○○等3人親權之行使。經本院於109年
    4月23日與兩造整理並協議簡化之爭點為（見本院卷㈠129至1
    30頁，並依本院論述之妥適而修改）：
 ㈠關於離婚部分：
　 ⒈上訴人是否與被上訴人以外之人合意性交？被上訴人已否宥
     恕？
   ⒉兩造間有無難以維持婚姻之重大事由？如有，可歸責於何人
     ？
 ㈡對於甲○○等3人之親權，宜由何人行使？
 ㈢如被上訴人請求離婚無理由，則兩造所生未成年子女之親權，
   宜由何人行使？　 
四、茲論述如下：　
 ㈠按有民法第1052條第1項以外之重大事由，難以維持婚姻者，
   夫妻之一方得請求離婚。但其事由應由夫妻之一方負責者，
   僅他方得請求離婚，民法第1052條第2項定有明文。所謂「有
   前項以外之重大事由，難以維持婚姻者」，乃抽象的、概括
   的離婚事由，判斷標準為婚姻是否已生破綻而無回復之希望
   ，此非可由當事人已喪失維持婚姻意欲之主觀面加以認定，
   而應依客觀的標準，即難以維持婚姻之事實，是否已達於倘
   處於同一境況，任何人均將喪失維持婚姻希望之程度以決之
   。又婚姻係以夫妻共同生活為目的，夫妻雙方應相互扶持，
   甘苦與共，信諒為基，情愛相隨，共同建立和諧美滿之家庭
   ，倘雙方因理念上之重大差異，各持己見，長期分居兩地，
   久未共同生活，致感情疏離形同陌路，不復存在誠摰互信基
   礎，依一般人之生活經驗處於同一境況，均將喪失維持婚姻
   之意欲，顯然難期修復，雙方共同生活的婚姻目的已經不能
   達成，應認符合民法第1052條第2項所定難以維持婚姻之重大
   事由。此事由應由夫妻一方負責者，僅他方得請求離婚。因
   此，若夫妻雙方均為有責時，則應衡量比較雙方之有責程度
   ，而許責任較輕之一方向應負主要責任之他方請求離婚，如
   雙方之有責程度相同，則雙方均得請求離婚，以符公平，且
   符合民法第1052條第2項規定之立法目的。經查： 
   ⒈證人即兩造次女乙○○證稱：兩造共同生活期間感情很冷淡，
     沒有交集或溝通等語（見本院卷㈡9頁）；證人即兩造長女
     甲○○證稱：被上訴人有一次在尾牙時，再向上訴人求婚一
     次，但感覺是作給別人看，非真心，該次尾牙後兩造又開
     始吵架等語（見本院卷㈡8頁），可見兩造感情淡薄，且相
     處不睦，與一般夫妻恩愛之情有別。
　 ⒉上訴人於107年5月30日偕周○華南下高雄洽公，當晚投宿WO 
     HOTEL並同住一房，翌日一起返回新竹，為上訴人所不爭執
     ，其2人因侵害被上訴人配偶權，亦經原法院107年訴字第8
     68號判命連帶給付被上訴人新臺幣（下同）50萬元（見原
     審卷293至304頁之判決書）。上訴人自陳因工作緣故，經
     常與周○華一同出席，久而久之閒聊時會提及與被上訴人相
     處問題，周○華會傾聽並提供建議，伊倍感溫暖，不由得對
     周○華漸生好感（見原審卷149、209頁），對周○華說：「
     我把公司轉給你都可以啊」、「怕你不見」、「想每天看
     到你」、「以後還會叫我親愛的嗎？」、「如果我恢復單
     身，你就會把感情給我嗎？」等語，及要求周○華按摩頭部
     ，並用英文詢問可否再次親吻或擁抱（見原審卷33、40、5
     1、79、85、101、102、107頁之錄音譯文）；周○華則力勸
     上訴人與被上訴人離婚，擔心被上訴人知道其2人關係，如
     果上訴人恢復單身，其會全心全意將全部感情給上訴人，
     希望其2人有結果，能走到最後，扶持到老，彼此照顧，若
     兩造離婚，其2人即可光明正大，隨便牽手、親、抱（見原
     審卷18、20、33、36、71、74至75、79、104、106、107、
     114頁之錄音譯文）， 兩人並討論被上訴人會提起妨礙家
     庭告訴之刑事責任等問題（見原審卷111至112頁之錄音譯
     文），可知上訴人與周○華間交往互動之情狀，顯逾一般男
     女同事之情誼及界線，已破壞兩造間婚姻之圓滿、安全及
     幸福。
   ⒊又被上訴人以上開事實對上訴人、周○華提出刑事通、相姦
     之妨害家庭告訴，雖經臺灣新竹地方檢察署(下稱新竹地檢
     署)檢察官108年度偵字第2213號為不起訴處分、臺灣高等
     檢察署108年度上聲議字第4677號處分書駁回再議確定（見
     原審卷120至127、222至224、276至277頁之刑事告訴狀、
     不起訴處分書、處分書），僅係不能證明上訴人與周○華有
     通、相姦之事實，惟上訴人確已侵害被上訴人之配偶權，
     致被上訴人再無法信任及共同生活，自107年11月26日分居
     迄今已近3年。上訴人曾於107年7月5日簽立系爭自白書載
     明：「本人Ａ０１今因與周○華先生發生婚外情，而前於民國1
     07年6月於高雄WOHotel飯店內與周○華先生發生性行為。為
     此深感後悔，爰出於自由意志書立此自白書以明悔意」等
     語(見原審卷128頁)，嗣全然否認有婚姻出軌，一再指謫被
     上訴人對於家庭未盡到應有責任，援引子女甲○○、乙○○證
     詞，試圖將婚姻破裂原因全歸咎於被上訴人，致雙方再無
     法理性溝通，分居迄今亦從未見面（見本院卷㈡9頁之乙○○
     證詞），任令裂痕不斷擴大。上訴人抗辯伊與周○華並不熟
     識，實無婚外情，為求家庭完整，始被迫簽署系爭自白書
     云云，顯與上開事證不符，洵無足取。
　 ⒋承上以觀，兩造共同生活期間即感情淡薄，幾無交流，嗣因
     上訴人未謹守男女交友份際，於107年5月30日偕周○華投宿
     旅館同房過夜而起爭執，致被上訴人再無法信任及共同生
     活，自107年11月26日分居迄今已近3年。兩造育有3名子女
     ，容有修復裂痕之機會，本應理性溝通消弭歧見，回歸正
     常婚姻家庭生活，乃皆未反省檢討原因及設法改善，任令
     分居狀態持續迄今，期間均無積極行動以修復婚姻關係，
     反而升高對立而勢同水火，兩造感情不睦已至冰點，衡與
     一般夫妻互相關愛扶持之情迥異，即至本院審理時仍互相
     指摘，任由雙方感情裂痕持續擴大，難期兩造能繼續共同
     生活。又縱使兩造於107至108年間有共同出遊、與子女聚
     餐、一起參加上訴人競選里長活動或被上訴人於分居後多
     次返家（見本院卷㈠263至273頁之照片），或有改善關係之
     契機，惟此後因上訴人事後否認系爭自白書之事，爭執不
     休（見本院卷㈠257、259頁），各謀生計致感情疏離，仍未
     能相互尋求婚姻困境解決之道，婚姻關係未見有何改善，
     實已形同陌路，徒具夫妻之名，兩造間誠摰相愛之基礎顯
     已蕩然無存，難以期待得協力保持共同生活之圓滿、安全
     及幸福，達於倘處於同一境況，任何人均將喪失維持婚姻
     意欲之程度，兩造之婚姻顯已生破綻而無回復之望，且上
     訴人違反婚姻忠誠義務，復未積極尋求諒解，於書立系爭
     自白書後，仍幡然否認出軌情事，對於被上訴人滿懷怨懟
     ，指謫被上訴人對女性員工極好，卻未盡家庭責任，未妥
     當管教同住之長女甲○○，伊與周○華產生短暫感情係被上訴
     人造成的（見原審卷209至211頁），另對被上訴人提起侵
     害配偶權之訴訟，造成兩造再無法理性溝通及共同生活，
     對於兩造婚姻發生破綻，上訴人應負較大責任，揆諸前揭
     說明，被上訴人自得請求離婚。被上訴人對上訴人聲稱「
     簽完離婚馬上搬（回家）」等語（見本院卷㈠261頁之通訊
     軟體對話內容），係應上訴人詢問：「你用一個晚上時間
     就搬光光，那你要花多久時間搬回家？」所為答覆；被上
     訴人再度向上訴人求婚，係作給外人看，非屬真心，已如
     前述，均難憑以認定兩造婚姻裂痕已有修復跡象。至上訴
     人抗辯被上訴人已與訴外人陳○偉同居而有婚外情云云，固
     提出監視錄影畫面及截圖為憑（見本院卷㈡61至83、105至1
     23頁），惟僅足證明被上訴人曾與陳○偉共乘自小客車、出
     入公開場所或陳○偉曾出入被上訴人住處，縱被上訴人有容
     留陳○偉過夜情事，亦難認其2人已同居或發生性行為。另
     證人甲○○證稱：有看到被上訴人與其他女生擁抱照片等語
     （見本院卷㈡7至8頁）；證人乙○○證稱：有一次被上訴人在
     國外，電話中房間有女生的聲音等語（見本院卷㈡10頁），
     均不足證明該女子即為陳○偉或被上訴人與之同居之事實。
     是上訴人以此為由抗辯兩造婚姻倘已難以挽回，被上訴人
     可歸責性亦較高云云，尚無可採。從而，被上訴人依民法
     第1052條第2項規定，請求准予兩造離婚，尚非無據，應予
     准許。又被上訴人依上開規定請求離婚，既有理由，則其
     併依同條第1項第2款規定為同一請求部分，即無再予論述
     之必要，附此敘明。
　 ⒌按民事訴訟法對於證據能力並未設有規定，關於涉及侵害隱
     私權所取得之證據是否具有證據能力，應綜合考量誠信原
     則、憲法上基本權之保障、發現真實與促進訴訟之必要性
     等因素，衡量當事人取得證據之目的與手段、所欲保護之
     法益與所侵害法益之輕重，如認符合比例原則，則所取得
     之證據具有證據能力（最高法院109年度台上字第2607號判
     決意旨參照）。而妨害他人婚姻權益之不法行為，常以隱
     秘方式為之，被害人舉證不易，應自誠信原則、正當程序
     原則、憲法權利之保障、侵害法益之輕重、發現真實與促
     進訴訟之必要性及比例原則等，加以衡量其違法取得之證
     據有無證據能力。前揭上訴人與周○華間之錄音譯文、被上
     訴人與陳○偉間之監視錄影畫面，均係兩造各自為舉證對造
     有無違背夫妻忠誠義務，而相互以錄音、錄影蒐證，證據
     取得並無不對等，且上訴人與周○華間之錄音內容，係出於
     其等自由意思，被上訴人與陳○偉出入公開場所及住宅梯間
     非屬私人領域，各對其等隱私權之保護未逾越必要之程度
     及比例原則，均應有證據能力。兩造分別抗辯對造取得上
     開錄音及譯文、監視錄影畫面，係違法取證而無證據能力
     云云，尚無可採。
  ㈡按夫妻離婚者，對於未成年子女權利義務行使或負擔依協議
    由一方或雙方共同任之。未為協議或協議不成者，法院得依
    夫妻之一方、主管機關、社會福利機構或其他利害關係人之
    請求，或依職權酌定之。法院為前項之裁判時，應依子女之
    最佳利益審酌一切情狀，尤應注意左列事項：子女之年齡
    、性別、人數及健康情形。子女之意願及人格發展之需要
    。父母之年齡、職業、品行、健康情形、經濟能力及生活
    狀況。父母保護教養子女之意願及態度。父母子女間或
    未成年子女與其他共同生活之人間之感情狀況。父母之一
    方是否有妨礙他方對未成年子女權利義務行使負擔之行為。
    各族群之傳統習俗、文化及價值觀，民法第1055條第1項
    、第1055條之1第1項分別定有明文。而法院為審酌子女之最
    佳利益，得徵詢主管機關或社會福利機構之意見、請其進行
    訪視或調查，並提出調查報告及建議，家事事件法第106條
    第1項亦有明定。經查：
    ⒈本件兩造所生之女甲○○00年0月00日生、乙○○00年00月00日
      生、丙○○00年0月00日生（見本院卷㈠207、208頁），均為
      未成年人，依前揭規定，被上訴人訴請離婚既有理由，且
      兩造就未成年子女權利義務之行使或負擔應由何人任之既
      未有協議，則其請求依法酌定，自無不合。
    ⒉甲○○、乙○○、丙○○現依序19歲、17歲、12歲，甲○○注意力
      不集中及患有憂鬱症，上訴人自陳患有自律神經失調及憂
      鬱症，現年44歲，專科畢業，曾任美語老師，月薪約4萬
      元，現為里長，每月事務費收入4萬元（見本院卷㈠209、3
      80頁），107年度所得12萬6,418元，有房屋、土地、汽車
      及投資等財產總額1,068萬9,700元（見本院卷㈠189至191
      頁之稅務電子閘門財產所得調件明細表）；被上訴人自陳
      有裝設心臟支架，身體健康良好，現年50歲，高職肄業，
      從事理髮業，每月收入約25至33萬元（見原審卷141頁、
      本院卷㈠242、292頁），107年度所得140萬3,875元，有房
      屋、土地、汽車、投資等財產總額6,195萬0,905元（見本
      院卷㈠179至185頁之稅務電子閘門財產所得調件明細表）
      ，均有穩定工作及收入，了解未成年子女生理及心理發展
      ，兩造分別陳述對造不適任親權行使人，均未符合友善父
      母態度（經勸諭後均已參加親職教育提升親職能力），兩
      造原生家庭係照顧兒少之重要支持系統，且居家環境佳、
      生活機能均便利。甲○○等3人自出生後均由上訴人負主要
      照顧責任，並已發展出安全情感依附，手足共同成長有利
      甲○○等3人情感及人際發展，並基於繼續性原則，建議由
      上訴人單獨行使親權，此有社團法人臺灣大心社會福利協
      會109年6月15日109年新竹調字第092號函、同年9月21日1
      09年新竹調字第161號函附訪視評估報告可參（見本院卷㈠
      205至214、289至297頁）。至上訴人、被上訴人分別於準
      備期日終結後，提出上證28至37之對話紀錄、存摺及聲證
      14至21之對話紀錄、醫療費用收據、語言學校定型化契約
      、匯款單等，均係補充未成年子女親權酌定之攻防方法，
      恰足以證明兩造雖有積極爭取行使甲○○等3人親權之意願
      ，但均有違反善意父母原則之情事，與上開訪視評估報告
      內容相符，不甚延滯訴訟，且聲證14至18發生於準備期日
      終結後，聲證19至21係就上訴人民事綜合辯論意旨三狀之
      回應，符合民事訴訟法第276條第1項第2至4款之規定，業
      據兩造分別釋明，應予准許。本院經斟酌上開各情，認兩
      造客觀條件均無顯不適擔任未成年子女之親權行使人，自
      兩造分居後，甲○○等3人均由上訴人照顧，尚無不利益之
      情形，彼此間情感依附關係甚佳，甲○○雖於108年4月間搬
      至相對人住處，然其與乙○○均表明希望由上訴人行使親權
      （見本院卷㈡7、9頁），其2人明顯支持及認同上訴人，若
      貿然變動恐將對其產生負面影響，另兩造因婚姻關係存續
      期間產生上揭問題而交惡，於本件離婚訴訟期間復互相指
      摘，信任基礎薄弱，毫無理性溝通之可能，顯無法繼續共
      同行使未成年子女親權。是以綜合甲○○等3人之年齡、性
      別及人格發展需要，暨兩造生活狀況、素行、照顧兒童經
      驗及互動情形、保護教養動機與意願等一切情狀，認甲○○
      等3人權利義務之行使或負擔，應由上訴人單獨任之，始
      符合未成年子女之最佳利益。
    ⒊按父母對於未成年之子女，有保護及教養之權利義務；而
      父母對於未成年子女之扶養義務，不因結婚經撤銷或離婚
      而受影響，民法第1084條第2項、第1116條之2分別定有明
      文。又扶養之程度，應按受扶養權利者之需要，與負扶養
      義務者之經濟能力及身分定之；而負扶養義務者有數人，
      而其親等同一時，應各依其經濟能力，分擔義務，民法第
      1119條、第1115條第3項亦有明文。次按法院命給付扶養
      費之負擔或分擔，得依聲請或依職權，命為一次給付、分
      期給付或給付定期金，必要時並得命提出擔保；法院命分
      期給付者，得酌定遲誤一期履行時，其後之期間視為亦已
      到期之範圍或條件；法院命給付定期金者，得酌定逾期不
      履行時，喪失期限利益之範圍或條件，並得酌定加給之金
      額，但其金額不得逾定期金每期金額之2分之1，家事事件
      法第107條第1項、第2項準用家事事件法第100條亦有明文
      。查兩造身分地位及經濟能力，已如上述，堪認被上訴人
      經濟能力優於上訴人，且未成年子女由上訴人負責主要照
      顧，應以2：1之比例分擔未成年子女扶養費為適當，參諸
      107年度新竹市、新竹縣平均每人月消費支出分別為2萬6,
      925元、2萬4,784元（見本院卷㈠171頁），認每名未成年
      子女扶養費約為2萬5,500元，被上訴人應負擔1萬7,000元
      （25,500×2/3＝17,000）為適當，並按月於每月5日前給付
      上訴人至甲○○等3人分別成年止，並為使被上訴人切實履
      行其對未成年子女之扶養義務，併諭知如一期不履行時，
      其後6個月之期間喪失期限利益。
    ⒋查未成年人成長過程及人格發展上原需憑藉雙親之雙向學
      習及多元互動，自不能因父母離異，有一方未任親權行使
      或負擔者而喪失。又父母雙方因成立家庭而享有天倫之樂
      及親子孺慕之情，亦不宜因夫妻離異而斷喪，是以會面交
      往乃基於親子關係所衍生之自然權利，不僅為未行使保護
      教養權之父或母之權利，更為未成年子女之權利，自應以
      子女之最佳利益為考量。同時會面交往之規定，使未擔任
      親權行使人或主要照顧者之一方，於離婚後仍繼續與其子
      女接觸聯繫，是本院雖酌定兩造所生未成年子女由上訴人
      負主要照顧責任，惟未成年子女成長過程亦需父親之關懷
      ，為避免被上訴人與未成年子女間之感情疏離，兼顧未成
      年子女人格之正常發展及滿足親子孺慕之情，爰依民法第
      1055條第5項、家事事件法第107條規定，並參考兩造意見
      及前揭社工訪視報告，依職權酌定被上訴人與未成年子女
      會面交往之方式及時間如附表所示，藉以維繫其親子間之
      親情。又為免兩造溝通不良，而有危害未成年子女利益之
      舉，另酌定兩造應遵守事項以資遵循，深期兩造基於合作
      父母親角色，均能放下對於對方之所有不平情緒，以參與
      未成年子女之成長過程為重心，並改善情緒穩定度，將自
      己關愛之情感充分表達，讓時間修補及穩定親子會面交往
      經驗，達到建立兩造與未成年子女親子關係之目的，以謀
      求未成年子女最大福祉。
　　⒌另按法院於判決夫妻離婚並酌定未成年子女權利義務之行
      使或負擔時，得依請求或依職權，為子女之利益酌定權利
      義務行使負擔之內容及方法，為民法第1055條第4項所明
      定。又未成年子女扶養費用之提供，乃為父母對於未成年
      子女義務負擔之一部，法院於酌定該費用負擔時，即為「
      酌定權利義務行使負擔之內容」，係以未成年子女之最佳
      利益裁量決定扶養費用之負擔，不受當事人聲明之拘束（
      最高法院106年度台抗字第1137號裁定意旨參照）。是本
      院酌定由上訴人單獨行使未成年子女甲○○等3人之親權，
      及兩造負擔未成年子女扶養費之比例及金額，雖未採兩造
      之主張，並非此部分請求為一部無理由，附此敘明。
　㈢末按父母不繼續共同生活達六個月以上時，關於未成年子女
    權利義務之行使或負擔，準用第1055條、第1055條之1及第1
    055條之2之規定。但父母有不能同居之正當理由或法律另有
    規定者，不在此限。民法第1089條之1定有明文。查被上訴
    人請求離婚及酌定未成年子女親權行使，為有理由，已如前
    述，自無再為酌定兩造分居期間對於未成年子女親權行使之
    必要。從而，上訴人反請求對於未成年子女甲○○等3人權利
    義務之行使負擔，於兩造回復共同生活前，均由上訴人單獨
    任之，即無理由，應予駁回。　　　　　　
五、綜上所述，被上訴人依民法第1052條第2項請求與上訴人離
    婚，為有理由，應予准許。原審為上訴人敗訴之判決，並無
    不合，上訴論旨指摘原判決不當，求予廢棄改判，為無理由
    ，應予駁回。又被上訴人追加請求酌定對於未成年子女甲○○
    等3人權利義務之行使負擔，為有理由，爰判決如主文2至4
    項所示。另上訴人反請求酌定兩造恢復共同生活前，對於未
    成年子女甲○○等3人權利義務之行使負擔，為無理由，併予
    駁回。
六、本件事證已臻明確，至於兩造其餘攻擊防禦方法及所提證據
    ，經本院斟酌後，認為均不足以影響本判決之結果，而無逐
    一論駁之必要，併此敘明。
七、據上論結，本件上訴及反請求均為無理由、被上訴人追加之
    請求為有理由，爰判決如主文。
中　　華　　民　　國　　110 　年　　9 　　月　　28　　日
                     家事法庭 
                        審判長法  官  李昆霖
                　　　　　　　法  官  林翠華
　　　                    　  法  官  譚德周
正本係照原本作成。
如不服本判決，應於收受送達後20日內向本院提出上訴書狀，其
未表明上訴理由者，應於提出上訴後20日內向本院補提理由書狀
（均須按他造當事人之人數附繕本）上訴時應提出委任律師或具
有律師資格之人之委任狀；委任有律師資格者，另應附具律師資
格證書及釋明委任人與受任人有民事訴訟法第466條之1第1項但
書或第2項所定關係之釋明文書影本。如委任律師提起上訴者，
應一併繳納上訴審裁判費。
中　　華　　民　　國　　110 　年　　9 　　月　　28　　日
　　　　　　　　　　　　　    書記官  賴以真
附表：
一、在不影響未成年子女學業及生活作息之情形下，被上訴人得
    隨時以撥打電話方式為「通話」，並得隨時以傳真、書信、
    視訊、電子郵件或其他通訊方式為「聯絡」，並得贈與書籍
    、文具、玩具或其他相當之禮物。
二、甲○○、乙○○至成年止，被上訴人與其等之會面交往方式，應
    尊重未成年子女之意願。
三、關於丙○○部分：
  ⒈年滿16歲前：
    ①被上訴人得於每月雙週之星期六及父親節當日上午12時至
      下午9時，與丙○○會面交往，由被上訴人親自或委託親人
      前往上訴人住處接送。
    ②其餘特殊節日或寒暑假由兩造以通訊軟體另行協議。
  ⒉自丙○○年滿16歲後至成年止，被上訴人與之會面交往方式，
    應尊重丙○○之意願。
四、兩造應遵守事項 :
  ⒈被上訴人如不能準時接送未成年子女，或欲放棄該次會面交
    往時，均應於前一日告知上訴人或其指定之人。
  ⒉上訴人之聯絡方式及未成年子女之居住處所如有變更，應隨
    時通知被上訴人或其指定之人。
  ⒊兩造應努力扮演合作父母親角色，且均不得對未成年子女灌
    輸反抗或醜化對造之觀念（此舉會傷害其等之人格）及危害
    未成年子女身心健康之行為。
  ⒋如未成年子女於同住、出遊過程中患病或遭遇事故，而上訴
    人無法就近照料時，被上訴人得為必要之醫療措施，即在其
    會面交往過程中，仍應善盡對未成年子女之保護教養義務，
    並應盡速通知上訴人。
  ⒌上列所定會面交往之方式與期間，非經雙方同意或經聲請法
    院裁定變更，不得任意主張變更、延期或保留。被上訴人不
    得有遲延送回未成年子女之情形，上訴人並應協助未成年子
    女依附表所示之方式與被上訴人會面交往。
  ⒍任何一方如欲帶同未成年子女出國、移民或其他足以影響他
    造親子關係之事項，應事先徵得他造同意。